臺灣臺北地方法院刑事判決　　　　　　　　　　　　　　九十年度自字第八五四號
　　自　訴　人　丁○○
　　代　理　人　張義祖律師
　　被　　　告　乙○○
　　選任辯護人　劉秋絹
　　被　　　告　王淑媚
　　　　　　　　丙○○
右列被告等因違反著作權法案件，經自訴人提起自訴，本院判決如左：
    主  文
乙○○、王淑媚、丙○○均無罪。
    理  由
一、自訴意旨略以：緣自訴人丁○○經營之「風火輪機車雜誌社」專以報導機車產業
    動向為主要業務，雜誌社記者、編輯均具備高度專業之新聞採編能力並饒富經驗
    ，且勤跑各展覽會現場，即時掌握產業最新動態，是以該雜誌之報導內容向執同
    類雜誌之牛耳。民國九十年五月二十六日，台鈴工業股份有限公司（下稱台鈴公
    司）舉行二○○一年全省經銷商大會，自訴人以媒體身分受邀與會，並應邀委派
    專人前往高雄市漢來大飯店採訪，且針對台鈴公司即將於台灣地區推出之「銀河
    星艦一五○」、「金贏家一○○」、「莎士比亞一○○」及「儷仕五○」等多款
    車種，以正面、側面等不同角度拍攝多幅照片，藉以凸顯各系車款特色，俾便報
    導之用，該等照片自屬受著作權法保護之攝影著作，詎自訴人日前翻閱「摩托車
    雜誌」一九三期（九十年六月二十日出版）及「流行騎士雜誌」一六八期（九十
    年六月二十日出版），竟於各該雜誌第三十一頁發現與自訴人前揭攝影著作內容
    一模一樣之照片，經與自訴人所有之原攝影著作實際比對後發現二者不論是攝影
    距離、角度或取景皆完全一致，顯見上開二雜誌社係重製自訴人上揭攝影著作，
    而上揭攝影著作係自訴人之受僱人本於為雜誌社執行採訪工作所拍攝，依法自訴
    人享有上揭攝影著作之著作財產權，是上開二雜誌社顯有侵害自訴人著作權之行
    為，被告乙○○為上開二雜誌社社長，負責統籌管理雜誌社之採編暨出版之工作
    ，被告丙○○、王淑媚分別為摩托車雜誌社及流行騎士雜誌社之負責人，渠等竟
    未經著作權人之同意，即以銷售之意圖，擅自重製自訴人之攝影著作，並刊載於
    其雜誌上，大量提供各書商交易流通，以散布予不特定之多數人，核渠等所為，
    顯係涉犯著作權法第九十一條、第九十三條之罪云云。
二、按犯罪事實應依證據認定之，無證據不得推定其犯罪事實。又不能證明被告犯罪
    者，應諭知無罪之判決，刑事訴訟法第一百五十四條、第三百零一條第一項分別
    定有明文。又所謂認定犯罪事實之證據，係指足以認定被告確有犯罪行為之積極
    證據而言，該項證據自須適合於被告犯罪事實認定，始得採為斷罪資料；又苟未
    能發現相當證據，或證據不足以證明，自不能以推測或擬制之方法，以為裁判基
    礎；且在訴訟上用以證明事實之證據，須於通常一般之人均不致於有所懷疑，而
    得確信其為真實之程度者，始得據以為有罪之認定，倘其證明尚未達到此一程度
    ，而有合理之懷疑性存在，致使無從為有罪之確信時，即應為無罪之判決。最高
    法院二十九年上字第三一０五號、四十年台上字第八六號、七十六年台上字第四
    九八六號判例意旨參照。
三、自訴人認被告等涉有前開罪嫌，無非係以自訴人之指訴、其攝影著作照片數幀及
    摩托車雜誌、流行騎士雜誌涉嫌擅自重製自訴人著作之內容影本各一份附卷可稽
    ，資為論據。
四、訊之被告乙○○、王淑媚固就右揭使用自訴人所有之照片刊載於所編輯出版之摩
    托車雜誌、流行騎士雜誌一事直承不諱，惟均堅決否認有何侵害著作權犯行，被
    告乙○○辯稱：「我們並沒有盜用人家東西的意圖，資料是台鈴廠商提供給我們
    ，請我們配合刊登廣告。這是我們業界的常態，每一家車廠發表新商品都會將資
    料整理好交給我們報導，十幾年來都是這樣做。且該大會我也親自到場，這些照
    片是台鈴公司廣宣主辦課長甲○○提供的，我們有合理的相信來源是合法的。」
    等語，被告王淑媚則辯稱：「我只是掛名雜誌社負責人，雜誌社業務均由乙○○
    處理，本案我並不知情。」等語，經查：經本院傳喚台鈴公司負責本次「二○○
    一年全省經銷商大會」的廣告宣傳的職員甲○○到庭由辯護人、自訴代理人對其
    交互詰問，其具結後對辯護人的主詰問回答稱：「（提示自證一照片，這個照片
    是否是由你提供給被告的？）是，因為車子是我們公司的產品，我們公司開的新
    車發表會。」、「（該照片是否貴公司在九十年五月二十六日在高雄漢來的發表
    會，被告是否有參加？）是，只有乙○○。」、「（為何提供照片給乙○○？）
    因為我負責廣宣的工作，公司的新車發表會都會召集媒體記者來拍照，我就會提
    供照片給記者，而且以往都是這樣辦理，其他公司也是這樣辦，這件事是我工作
    負責範圍。包括其他日本機車產品的資料，我也會提供給他們雜誌社。」、「（
    有無告訴被告照片是如何取得的？）沒有。」、（照片是如何取得？）照片是從
    風火輪雜誌社本身，透過本公司同事交給我的，因為他去風火輪雜誌社溝通，他
    回來就把照片交給我。」各等語，對自訴代理人的反詰問回答稱：「（新車發表
    會既然會通知記者來拍照，為何又提供照片給被告？）新車發表不可能一進來就
    看到新車，因為我們本身大會的流程，頒獎→推銷技巧→新車特性，我們才會打
    開讓經銷商看，如果一開始就給經銷商看，會造成混亂，而且喪失隱密性。因為
    當天自訴人方面趕著回台北，要求我先給他們拍照，但是我不同意，怕造成混亂
    ，後來我勉強同意讓自訴人雜誌社記者先進去拍照，也同時要求他多拍幾張供我
    作為媒體新聞稿使用。後來這個照片本身我們一位同仁，到風火輪去洽談，風火
    輪就請他帶回來給我。」、「（新車發表會既然會通知記者來拍照，為何又提供
    照片給被告？）之前我們每次發表會，他們拍了照片都會匯總給我，有需要的我
    就會提供給他們。我為了避免他們同樣的機車雜誌，報導的內容不同，所以我有
    到摩托車雜誌社去。」、「（你提供照片給媒體，負責拍照與洗照片的人是誰，
    費用誰負擔？）過去都沒有收過費用。」、「（洗照片也免費？）確實是免費，
    不可能有幾千張。」各等語，綜上證人甲○○之證詞，足見被告乙○○上開所辯
    均屬有據，被告乙○○既然是從台鈴公司廣宣主辦課長甲○○處取得上揭攝影著
    作，其合理相信來源合法，應堪採信；再者，國內各大企業舉辦大型活動時，均
    會主動提供與活動相關之照片、文案等素材，請各個新聞媒體配合報導，亦屬常
    態，且本案上揭攝影著作係先於九十年六月二十日在被告等人負責之「摩托車雜
    誌」與「流行騎士雜誌」出刊，自訴人經營之「風火輪雜誌社」則是在較後之九
    十年七月二十五日出刊，此為雙方所不爭執，益證被告等人應非抄襲「風火輪雜
    誌社」之報導，綜上所述，足證被告等人對於上揭攝影著作係自訴人所有一事並
    無認識，即無侵害自訴人著作權之故意，此外又查無其他積極證據，足認被告被
    告等人確有自訴人所指違反著作權法之情事，被告等人犯罪尚屬不能證明，依法
    均應諭知無罪之判決。
五、被告丙○○經合法傳喚無正當理由不到庭，本院認係應諭知無罪之判決，爰不待
    其到庭陳述逕行判決，並此說明。
六、據上論斷，應依刑事訴訟法第三百四十三條、第三百零一條第一項、第三百零六
    條，判決如主文。
中      華      民      國      九十一    年    五    月      二十九    日
                                      臺灣臺北地方法院刑事第六庭
                                          法    官    吳  孟  良
右正本證明與原本無異。
如不服本判決，應於判決送達後十日內，向本院提出上訴狀。
                                          書 記 官    田  華  仁
中      華      民      國      九十一    年    五    月      二十九    日
